【裁判字號】    98,交聲,191
【裁判日期】    980223
【裁判案由】    聲明異議
【裁判全文】
臺灣高雄地方法院交通事件裁定   98年度交聲字第191、192號
原處分機關  高雄市政府交通局
異  議  人  甲○○
代  理  人  許再定律師
上列受處分人因違反道路交通管理處罰條例案件，對於高雄市政
府交通局民國98年1 月13日所為之裁決處分（處分案號：高市交
裁字第裁32-B00000000、32-B00000000號）聲明異議，本院裁定
如下：
    主  文
原處分均撤銷。
甲○○均不罰。
    理  由
一、聲明異議意旨略以：異議人即受處分人騎乘所有車牌號碼YA
    D-300 號機車，於97年11月22日上午3 時28分，行經高雄縣
    鳳山市○○路，適遇飆車車隊，因無法隨即靠右慢行，而遠
    離，惟在青年路、國泰路路口，該車隊即闖紅燈左轉，異議
    人則右轉返家，詎原處分機關以違反道路交通管理處罰條例
    第43條第3 項、第4 項之規定，裁處新臺幣3 萬元罰鍰、吊
    銷駕駛執照，3 年內禁考，施以道安講習及吊扣牌照3 月，
    本件異議人並非該車隊之一員，並無違規行為，原處分機關
    未予詳查即遽為裁決，實有未洽，爰依法聲明異議等語。
二、按法院受理有關交通事件，準用刑事訴訟法之規定；其處理
    辦法，由司法院會同行政院定之，道路交通管理處罰條例第
    89條定有明文；又聲明異議案件之處理，除準用刑事訴訟法
    有關規定外，依道路交通案件處理辦法之規定處理之、受處
    分人對於地方法院所為之裁定有不服者得為抗告、抗告程序
    除準用刑事訴訟法有關規定外，並準用前章之規定，道路交
    通案件處理辦法第4 條第1 項、第25條第1 項、第26條亦分
    別有所明定。上開條例給予當事人申辯及提出證據之機會，
    符合正當法律程序，與憲法第16條保障人民訴訟權之意旨並
    無抵觸，亦經司法院大法官著有解釋可參（司法院釋字第41
    8 號）。再按被告未經審判證明有罪確定前，推定為無罪。
    犯罪事實應依證據認定之，無證據不得認定犯罪事實。又不
    能證明被告犯罪或其行為不罰者，應諭知無罪之判決，刑事
    訴訟法第154 條、第301 條第1 項，分別定有明文。又按認
    定不利於被告之事實，須依積極證據，苟積極證據不足為不
    利於被告事實之認定時，即應為有利於被告之認定，更不必
    有何有利之證據；且事實之認定，應憑證據，如未能發現相
    當證據，或證據不足以證明，自不能以推測或擬制之方法，
    以為裁判基礎；而認定犯罪事實所憑證據，雖不以直接證據
    為限，間接證據亦包括在內；然而無論直接或間接證據，其
    為訴訟上之證明，須於通常一般之人均不致有所懷疑，而得
    確信其為真實之程度者，始得據為有罪之認定，若其關於被
    告是否犯罪之證明未能達此程度，而有合理性懷疑之存在，
    致使無從形成有罪之確信，根據「罪證有疑，利於被告」之
    證據法則，即不得遽為不利被告之認定，亦分別有最高法院
    30年上字第816 號、40年台上字第86號、76年台上字第4986
    號等判例可資參照。由上開規定可知，法院就違反道路交通
    管理處罰條例之案件，對於據以認定行為人違規之事實及證
    據，仍應依積極證據認定之，不得僅憑警察機關員警逕行開
    立之舉發違反道路交通管理事件通知單及主管機關違反道路
    交通管理事件裁決書，即推定受處分人有道路交通違規之事
    實。而警察機關員警就交通違規之舉發（填載舉發道路交通
    管理事件通知書），除在維護交通秩序公共利益外，尚涉及
    員警之個人績效，其與受舉發人係處於利害關係人對立之地
    位，交通違規舉發警員之舉發，既係以使受舉發人受交通違
    規裁罰為目的，且係利害關係人，是其所為之舉發是否與事
    實相符，仍應調查其他證據以資審認，如仍存有合理之懷疑
    ，無法達於確信受處分人有違反道路交通事管理處罰條例之
    事實時，應依刑事訴訟法上「罪疑唯輕」、「有疑唯利於被
    告」之原則，就有疑問之部分，應作對於受處分人有利之認
    定，合先敘明。
三、經查：
  (一)異議人所有之上開機車，於前揭時地因與其他車輛共同在道
    路上以危險方式駕駛，而經警錄影蒐證舉發，並經原處分機
    關以違反道路交通管理處罰條例第43條第3 項、第4 項之規
    定，為上開裁處等事實，有高雄市政府警察局舉發違反道路
    交通管理事件通知單、高雄市政府交通局違反道路交通管理
    事件裁決書及蒐證錄影光碟等在卷可憑，固堪認定。
  (二)惟查本院依職權調閱本件蒐證錄影光碟，並當庭勘驗如下：
    警方陳述時間：97年11月22日上午3 時28分。
    0 分06秒（此為本院播放程式上之計時，下同）：
              於三多路高速公路發現一群青少年危險駕車。
    0 分51秒：車隊於中正高速闖紅燈。
    1 分30秒：車隊於建國高速闖紅燈。
    2 分23秒：車隊左轉九如一路。
    2 分31秒：車隊迴轉高速公路旁便道。
    2 分24秒：車隊上高速公路旁便道。
    3 分19秒：車隊於建國高速闖紅燈。
    3 分41秒：車隊於中正高速闖紅燈。
    4 分02秒：車隊於三多高速闖紅燈，紅燈左轉三多路。
    4 分42秒：車隊於三多與建軍路口闖紅燈。
    4 分46秒：車隊於三多與澄清路口闖紅燈，進入高雄縣轄區
              ○○路。
    5 分08秒：多數機車佔據鳳山市○○路整個車道，並逆向行
              駛。
    5 分20秒：於鳳山市○○路段，本件異議人首次出現於畫面
             （最右側）。（經異議人確認無誤）
    5 分23秒：車隊自鳳山市○○路右轉鳳山市○○路。
    5 分27秒：此時清楚可見本件異議人所騎乘之機車車牌號碼
              YAD-300 。（異議人稱當時是穿著軍淺綠色外套
              ，核與勘驗畫面相符）
    5 分59秒：本件異議人第3 次於畫面上出現，清楚可見本件
              異議人所騎乘之機車車牌號碼YAD-300 。
    6 分15秒：車隊佔據青年路雙向車道。畫面右側中有一穿著
              軍綠色外套之騎士之機車（經異議人辨識後確認
              為其所騎乘之機車），該車速度顯較其他機車之
              車速較慢。
    6 分21秒：車隊於青年與國泰路口闖紅燈，紅燈左轉國泰路
              ，並佔據國泰路快車道。
    6 分22秒：車隊自青年路左轉國泰路前進，此時穿著軍綠色
              外套騎士之機車係於此路口右轉國泰路，與車隊
              之方向相反。
    6 分43秒：車隊逆向行駛於國泰路快速道。
    7 分15秒：車隊於國泰路左轉五甲一路。
    7 分56秒：結束。
  (三)是則在上開7 分56秒之錄影中，異議人之機車係於中途才出
    現於畫面右側，且車速顯比車隊慢，並於同行50餘秒後，車
    隊係闖紅燈左轉國泰路，異議人則在同路口右轉國泰路，在
    上開期間亦無異議人闖紅燈、競駛、佔據快車道之畫面。故
    本件依卷存證據資料，雖可證異議人騎乘機車曾出現於車隊
    之中，惟尚難認異議人確有裁決書上所載違規事實存在。從
    而，原處分機關不查，逕對異議人為前開裁罰，難認適法，
    異議人本件之異議，為有理由，自應由本院將原處分機關之
    處分撤銷，另諭知異議人不罰，以資適法。
四、據上論斷，應依道路交通案件處理法第20條，裁定如主文。
中    華    民    國    98    年    2     月    23    日
                  交通法庭  法  官  施介元
以上正本證明與原本無異。
如不服本裁定，應於收受送達後5 日內向本院提出抗告狀。
中    華    民    國    98    年    2     月    23    日
                            書記官  葉玉芬


司法院資訊處製作；財團法人民間司法改革基金會備份。
